【裁判字號】    96,聲判,87
【裁判日期】    970124
【裁判案由】    聲請交付審判
【裁判全文】
臺灣高雄地方法院刑事裁定              96年度聲判字第87號
聲  請  人  乙○○
代  理  人  李嘯風  律師
被      告  甲○○
            丙○○
上列聲請人因告訴被告等竊盜等案件，不服臺灣高等法院高雄分
院檢察署檢察長駁回再議之處分（96年度上聲議字第1410號），
聲請交付審判，本院裁定如下：
    主  文
聲請駁回。
    理  由
一、聲請交付審判意旨略以：(一)被告甲○○、丙○○確有僱工將
    聲請人乙○○所有加水工廠連接之涼棚拆除，惟該涼棚不在
    拍賣範圍，而兩次處分，竟將「不在拍賣範圍內」之『不』
    字變成『亦』字，意義相反而得出「業經被告二人取得所有
    權，縱有拆除該涼棚，尚難認有損壞告訴人之所有物」之結
    論。而經閱卷知權利移轉證書建物欄第一層之涼棚，係附屬
    於拍賣房屋之涼棚，並非告訴人加水工廠被毀之涼棚。(二)地
    檢及高檢處分均引用整地怪手司機郭原豪之證言，惟郭原豪
    有一關鍵性之指證『他們告訴我整地範圍到哪裡，我才將系
    爭土地範圍內之東西都拆除』，所謂『他們』即是親自接收
    點交之被告夫婦，豈有外人？所謂土地範圍內之東西，即是
    被拆毀之涼棚、電桿、馬達等物，臨時受僱之人，豈知何人
    範圍，被告顯係利用不知情之間接正犯。唯有被告二人知點
    交或不點交之範圍，且分兩日拆除，倘非被告本意，見司機
    拆時，豈不阻止？(三)被告於點交後之96年1 月間，在聲請人
    原有、不在拍賣、點交範圍之二水桶右邊加一大桶，其水源
    即竊自兩小桶之管線，來自下面之水井一目了然，被告或潮
    暉企業社縱因取得土地，申請水權，但此大桶吸取之水，非
    自己開發水井之水，乃未經開井人同意而竊水。尤其，謂『
    水塔』不在同一地點，聲請人從無『水塔』之指控，僅陳水
    桶之照片，況有目擊經過之證人尤世昌，竟斷然指稱無傳訊
    之必要。至近月被告復將其增加之大桶拆除，意圖湮滅證據
    。(四)聲請人所申設之電桿上00-00-0000-000電錶，係供深水
    馬達及後方製造廠之用，因被告得標之房屋，係林地之違章
    建築，無使用執照，不能申請供電，於是推倒後將此一電錶
    移裝其得標之房屋，自移去後，電費遽增，並均由聲請人繳
    費。尤其，該電號本為聲請人加工廠之電源，經被告拆毀後
    ，工廠鐵門無從開啟，原處分未查明此竊電事實。再00-00-
    0000-000號電錶乃深水井所用，不在拍賣點交範圍，私自使
    用，變為被告丙○○名義，經發現後，名義回復而已，但電
    仍由被告使用，則接自己之馬達，因而被告改裝後之電費亦
    遽增，並由聲請人付費，原處分竟認係民事糾紛，未免誤會
    。(五)偽造文書部分既已查明丙○○之過戶登記單上，原用戶
    同意過戶簽章欄未經梁朝發、梁陳念等人之同意蓋章，是則
    偽造文書非告訴乃論之罪，且在再議狀中，一再陳述偽造文
    書以達竊電目的之事實，而原處分竟以偽造文書部分未再議
    而確定了事。為此，爰依法聲請交付審判云云。
二、本件聲請人雖以前開理由聲請交付審判，並另檢附林務局農
    林航空測量所空照圖3 紙、電費資料1 紙及照片2 幀為證，
    惟查：
  (一)據本院94年度執字第20791 號第3 次拍賣公告附表所示，其
    中建物「涼棚」確在拍賣範圍內無誤，原處分並非誤載為「
    亦」。至於電桿雖為聲請人或梁陳念等人所申設，惟其所有
    權仍屬台電公司所有，聲請人並無告訴權；且遍觀該拍賣公
    告之附表，並無「不點交」之記載。退一步而言，縱95年10
    月26日執行筆錄上記載「關於加水站及後方製造工廠及水井
    4 枝，7 噸半2 個、15噸1 個白金水桶，深水馬達3 個，非
    本件拍賣範圍內，不點交」，惟並無明確記載涼棚、電桿等
    物，準此，被告經拍賣程序合法取得所有權並依該公告附表
    文義處分所有物，尚難認有主觀上有毀損之犯意。
  (二)聲請人所指被告於點交後在聲請人原有、不在拍賣、點交範
    圍之二水桶右邊加一大桶，其水源即竊自兩小桶之管線云云
    。惟經查該水桶與聲請人之二水桶之管線分離，有96年度他
    字第2495號卷第15頁之照片可資為憑，且被告確有申請水權
    ，自無從認定被告竊水之犯行。至於該『水塔』之義，應係
    指該大型之水桶而言，於本案並無二致。
  (三)按被告合法取得大樹鄉○○段地號310-328 號土地及其地上
    物之所有權，自有於該處用電之權利，被告等縱因行政規則
    致不能另行申設電錶，亦無證據證明被告有竊電之犯意；且
    聲請人就電力部分是否有權提出告訴，亦不無疑義。是被告
    用電之不當得利部分，確屬民事糾葛，原處分認定並無違誤
    。至00-00-0000-000號電錶之用電地址係設於該段310-270
    地號，並與本件無涉。
  (四)偽造文書部分業經原處分機關查明被告等並無偽造聲請人或
    梁朝發、梁陳念等人簽章之情事，且觀諸聲請人之再議狀，
    確無就該偽造文書部分提起再議。退一步言，縱臺灣高等法
    院高雄分院檢察署確有漏處分之情事，聲請人亦應另行請求
    檢察官補充處分，該部分不在本件聲請交付審判之審酌範圍
    。
  (五)按刑事訴訟法第258 條之1 規定，告訴人得向法院聲請交付
    審判，此係對於檢察官不起訴或緩起訴裁量權制衡之一種外
    部監督機制，此時，法院僅在就檢察官所為不起訴或緩起訴
    之處分是否正確加以審查，以防止檢察機關濫權。依此立法
    精神，同法第258 條之3 第3 項規定：法院就交付審判之聲
    請為裁定前，得為必要之調查等語，其所謂得為必要之調查
    ，係指調查證據之範圍應以偵查中曾顯現者為限，不可就新
    提出之證據再為調查，亦不可蒐集偵查卷以外之證據，否則
    將與刑事訴訟法第260 條之再行起訴規定混淆不清。又法院
    於審查交付審判之聲請有無理由時，除認為告訴人所指摘不
    利被告之事證未經檢察機關詳為調查或斟酌，或不起訴處分
    書所載理由違背經驗法則、論理法則或其他證據法則者外，
    不宜率予交付審判，法院辦理刑事訴訟案件應行注意事項第
    118 項定有明文。至上開所謂告訴人所指摘不利被告之事證
    未經檢察機關詳為調查，係指告訴人所提出請求調查之證據
    ，檢察官未予調查，且若經調查，即足以動搖原偵查檢察官
    事實之認定及處分之決定，倘調查結果，尚不足以動搖原事
    實之認定及處分之決定者，仍不能率予交付審判。經查聲請
    人並未曾就該涼棚之確實範圍提出請求調查，遲至聲請交付
    審判時，方敘明拍賣公告中之涼棚係附屬於拍賣房屋之涼棚
    ，並非加水工廠之涼棚，且未於拍賣公告或執行筆錄製作時
    呈報該實際狀況，依上揭說明，本院自不可就該新提出之證
    據再為調查或蒐集偵查卷以外之證據。此外，復無其他積極
    證據證明被告等有告訴人所指之犯行，依刑事訴訟法上「罪
    證有疑，利於被告」之原則，自無從遽認被告等有聲請人所
    指之犯行。此外，前開不起訴處分書及駁回再議處分書皆已
    詳細論列說明，而檢察官為不起訴處分之理由，亦無何違背
    經驗法則、論理法則或其他證據法則之情事，本院認本件並
    無聲請人所指摘不利被告之事證未經檢察機關詳為調查或斟
    酌，或不起訴處分書所載理由違背經驗法則、論理法則或其
    他證據法則等得據以交付審判之事由存在，聲請人猶執前詞
    聲請交付審判，指摘原不起訴處分及駁回再議聲請之理由不
    當，復未能提出原偵查卷內所有之確切證據供本院調查參酌
    ，揆諸依上開說明，本件交付審判之聲請為無理由，應予駁
    回。
三、依刑事訴訟法第258 條之3 第2 項前段，裁定如主文。
中    華    民    國    97    年    1     月    24    日
                  刑事第七庭    審判長法  官  李淑惠
                                      法  官  唐照明
                                      法  官  陳君杰
以上正本證明與原本無異。
不得抗告。
中    華    民    國    97    年    1     月    29    日
                                      書記官  周美


司法院資訊處製作；財團法人民間司法改革基金會備份。
